臺北高等行政法院判決　　　　　　　　　　　　　　九十一年度訴字第二七六一號
　　　　　　　　　　　　　　　.
　　原　　　告　肯盛股份有限公司
　　代　表　人　甲○○
　　原　　　告　乙○○
　　　　　　　　丙○○
　　　　　　　　丁○○○
　　　　　　　　戊○○
　　　　　　　　己○○
　　　　　　　　庚○○
　　共　　　同
　　訴訟代理人　李耀魁（會計師）
　　被　　　告　桃園縣政府稅捐稽徵處
　　代　表　人　辛○○處長）.
　　訴訟代理人　壬○○
　　　　　　　　癸○○
右當事人間因地價稅事件，原告不服桃園縣政府中華民國九十一年五月十五日府法訴
字第○九一○○四七四六九號訴願決定，提起行政訴訟。本院判決如左：
　　主  文
原告之訴駁回。
訴訟費用由原告負擔。
　　事  實
一、事實概要：
    原告等所有坐落楊梅鎮○○段老窩小段一之二一地號等土地，原屬農業用地，嗣
    變更為楊梅高爾夫球場用地，被告以系爭土地未符土地稅法第十八條適用特別稅
    率計徵地價稅之規定，乃按一般用地稅率核課民國（下同）八十一至八十九年度
    地價稅，惟原告以系爭高爾夫球場業於九十年十一月十三日經行政院體育委員會
    核發開放使用證為由，於九十年十二月十七日向被告申請加計利息退還八十三年
    至八十九年溢繳期間地價稅，嗣於申請被駁回後，於九十一年三月四日提起訴願
    時除請求撤銷原處分外，並於事實及理由欄中加註請求退還八十一年至八十九年
    溢繳之地價稅，迨受理訴願機關駁回其訴願後，提起本訴，請求判命被告退還八
    十一年至八十九年溢繳之地價稅計新台幣（下同）六二、五六○、八二九元。
二、兩造聲明：
　(一)原告聲明求為判決：
    1.訴願決定及原處分均撤銷。
    2.訴訟費用由被告負擔。
    3.被告應給付原告六千二百五十六萬零八百二十九元及各繳款翌日起至被告退還
      日止依法計算之利息。
　(二)被告聲明求為判決：
    原告之訴駁回，訴訟費用由原告負擔。
三、兩造之爭點：
    被告對原告所有系爭土地八十一至八十九年之地價稅，前均按一般用地稅率核課
    地價稅，原告以其業於九十年十一月十三日經行政院體育委員會核發開放使用證
    為由，申請被告退還上開年度溢繳之地價稅，於法是否有據？
　(一)原告主張之理由：
    １(1)按稅捐稽徵法第二十八條規定：納稅義務人對於因適用法令錯誤或計算錯誤
        溢繳之稅款，得自繳納之日起五年內提出具體證明，申請退還。行政法院六
        十一年度判字第一七三號判例意旨：納稅義務人不服核定之稅額與申請退還
        溢繳之稅款，係屬兩事。
　　  (2)次按行政程序法第一百二十八條第一項第二款規定：行政處分於法定救濟期
        間經過後，具有下列各款情形之一者，相對人或利害關係人得向行政機關申
        請撤銷、廢止或變更之。但相對人或利害關係人因重大過失而未能在行政程
        序或救濟程序中主張其事由者，不在此限：一、具有持續效力之行政處分所
        依據之事實後發生有利於相對人或利害關係人之變更者。二、發生新事實或
        發現新證據者，但以如經斟酌可受較有利益之處分者為限。三、其他具有相
        當於行政訴訟法所定再審事由且足以影響行政處分者。
　　  (3)再按行政法院八十六年八月份庭長評事聯席會議決議：稅捐稽徵法第二十八
        條關於納稅義務人因稅捐稽徵機關適用法令錯誤或計算錯誤而溢繳之稅款，
        得自納之日起五年內申請退還，逾期不得再行申請之規定，其性質為公法上
        不當得利返還請求權之特別時效規定，至請求返還之範圍如何，該法未設明
        文，應屬法律漏洞，而須於裁判時加以補充。查依稅捐稽徵法第三十八條第
        二項、第三項、四十八條之一第二項及參酌民法第一百八十二條第二項規定
        之同一法理，稅捐稽徵機關因適用法令錯誤或因計算錯誤而合納稅義務人溢
        繳之稅款，應自納稅義務人繳納稅款之日郵政儲金匯業局之一年期定期存款
        利率，按日加計利息，一併退還。至稅捐稽徵法第二十八條雖無加計利息退
        還之規定，並不能解釋為該法條就納稅義務人申請退還之溢繳稅款，禁止加
        計利息返還。
  　　(4)末按「按左列事業直接使用之土地，按千分之十計徵地價稅，但未按目的事
        業主管機關核定規劃使用者，不適用之：一、．．．二、私立公園、動物園
        、體育場所用地。」及「土地所有權人，申請適用本法第十八條特別稅率計
        徵地價稅者，應填具申請書，並依左列規定，向主管稽徵機關申請核定之。
        一、．．．二、其他按特別稅率計徵地價稅之土地，應檢附目的事業主管機
        關核准或行政院專案核准之有關文件及使用計畫書或組織設立章程或建物改
        良物證明文件。」分別為土地稅法第十八條第一項第二款及同法施行細則第
        十四條第一項第二款所明定。所謂「按目的事業主管機關核定規劃使用」，
        對於體育場所用地在獲准開放使用前之闢建期間而言，應係指確實依體育主
        管機關核准之闢建計畫，及依該計畫所定餐闢建範圍施作，並於該計畫或法
        令所定之闢建期間內完成，參考經濟部工業局八十六年七月三十日工（八六
        ）五字第○二四八七三號函復略以：「土地稅法第十八條所稱『按目的事業
        主管機關核定規劃使用』，在工業區開發者而言，應係指依工業主管機關核
        准之開發計畫，及依該計畫所定之開發期間及開發範圍。在開發期間及開發
        完成未出售供興辦工業人使用前，宜適用特別稅率。至稅捐稽關查核之文件
        ，以工業主管機關核定之開發使用計畫書圖為依據。」財政部八十六年八月
        十四日台財稅八六○四八○三三六號函亦同意財政部工業局上開意見。又體
        育場所用地闢建業者，如有正當理由，未能於闢建計畫法令所定之期間內闢
        建完成，自應於期限屆滿前申請體育主管機關核准延期，並於獲准延展之期
        限內完成，否則即應撤銷其設立（籌設）許可。而體育主管機關於審核業者
        申請延展籌設期限時，所斟酌之正當理由不外乎業者是否已依法令及核定之
        計畫闢建，僅因不可歸責於己之事由，未能於闢建計畫或法令所定之期間內
        闢建完成，有延展籌設期限之必要。因此體育主管機關核准業者申請延展籌
        設期限，通常即表示該業者於籌設期間並無違反法令及核定計畫施作之情事
        （籌設期限之遵守除外）。
    2.本件之爭點為：原告所有坐落楊梅鎮○○段老窩小段一之二一地號等土地，於
      七十七年十二月三十日取得設立許可證，供楊梅高爾夫球場用地使用，惟該球
      場於九十年十二月十一日始獲行政院體育委員核准開放使用，其於獲准設立（
      籌設）至獲准開放使用之間是否有按目的事業主管機關核定規劃使用，而得主
      張適用土地稅法第十八條第一項第二款規定之優惠稅率計徵地價稅，請求加計
      利息退還八十一年至八十九年度地價稅之溢繳部分？
    3.關於財政部八十三年五月二十四日台財稅第八00000000號函之違法及
      違法適用部分：
　　　(1)財政部八十三年五月二十四日台財稅第八00000000號函已有違法律
        保留原則（租稅法定主義）及證據方法不受限制原則，應不予適用。
        法律保留原則在租稅法上之具體實現為租稅法定主義。憲法第十九條規定
          ：「人民有依法律納稅之義務」為租稅法定主義的法源依據。至於憲法第
          十九條規定，人民有依法律納稅之義務，則係指人民僅依法律所定之納稅
          主體、稅目、稅率、納稅方法及租稅減免等項目而負繳納義務或享受減免
          繳納之優惠，舉凡應以法律明定或法律未予規定之租稅項目，原則上，自
          不得比照、比附援引或類推適用其他法令之規定，或者另以命令作不同之
          規定，或甚至於增列法律所無之限制，以致於限縮母法之適用，否則即屬
          違反租稅法律主義。司法院釋字第一五一號、二一○號、二一七號、三四
          六號及三六七號著有解釋。姑不論土地稅法第五十八條之規定是否符合授
          權明確性原則（法律保留原則之延伸），而承認土地稅法施行細則第十四
          條為合法之法規命令，查土地稅法施行細則第十四條第二款僅規定：「土
    　　　地所有權人，申請適用本法第十八條特別稅率計徵地價稅者，應填具申請
          書，並依左列規定，向主管稽徵機關申請核定之：一、．．．二、其他按
          特別稅率計徵地價稅之土地，應檢附目的事業主管機關核准或行政院專案
          核准之有關文件及使用計畫書圖或組織設立章程或建築改良物證明文件。
          「關於待證事實」已按核定計畫使用」之證據方法，並未規定無法取具主
          管機關延期證明文件者，即認為其未按核定規劃使用。從而財政部八十三
          年五月二十四日台財稅第八00000000號函規定：「．．．高爾夫
          球場經目的事業主管機關核准許可設立後，未經核准開放使用前，可通知
          土地所有權人取具主管機關核准延期證明文件以憑認定其是否已按核定規
          劃使用。其無法取具主管機關證明文件者，應認為未按核定規劃使用，自
          無土地稅法第十八條規定之適用．．．。」其中「其無法取具主管機關證
          明文件者，應認為未按核定規劃使用，自無土地稅法第十八條規定之適用
          」為土地稅法及土地稅法施行細則所無之規定。該函既不許當事人提出反
          證，法院於審判案件時果因受財政部該函示之拘束而未斟酌全辯論意旨及
          調查證據之結果，而判斷事實（本件為已按核定計畫使用）之真偽即難謂
          未侵害人民權利，自有牴觸憲法第十五條、第十九條之規定。（司法院釋
          字第二一七號解釋理由書參照）
　　　　所謂證據方法不受限制原則，係指除非法律或依法律授權之法規命令定有
          明文，其情況下有關待證事實之證據方法與證明途徑不受有任何限制（鈞
          院九十年度訴字第二六三號判決參照）。上開財政部函示：就「××高爾
          夫球場及○○高爾夫球場經目的事業主管機關核准許可設立後，未經核准
          開放使用前」，是否已按核定規劃使用，可按特別稅率計徵地價稅之問題
          ，專以土地所有權人是否取具主管機關核准延期證明文件為斷，對於無法
          取具主管機關證明文件者，即認為其未按核定規劃使用，自無土地稅法第
          十八條規定之適用云云，而排斥其他足以證明「已按核定規劃使用」之證
          據方法，即有違證據方法不受限制原則。
      (2)本件係原告於發生新事實後以行政程序法第一百二十八條為據，以被告適用
        法律錯誤為由，循稅捐稽徵法第二十八條規定之程序，請求退還溢繳稅款之
        事件，與依土地稅法第四十一條規定，得適用特別稅率之用地於每年（期）
        地價稅開徵四十日前提出申請者，法律依據迴然不同。前開財政部八十三年
        五月二十四日台財稅第00000000號觀其文義，當係就後者（即依土
        地稅法第四十一條規定申請之案件）所為之解釋。對請求法律依據及程序均
        有不同之本件，當無適用之餘地。
　　　(3)退萬步言，縱上開財政部八十三年五月二十四日台財稅第00000000
        號函為合法，即承認取具主管機關延期證明文件為證明「已按核定規劃使用
        」之唯一證據方法。但查所謂延期，首須視系爭期間是否仍為籌備期間而定
        ，如仍在籌備期間，本無延期問題。再者如所指延期為第一次籌備期間，以
        後之期間為延期，則所謂核准延期證明文件，本無一定之格式或內容，僅須
        從文義判斷有延期之意旨，即可當之，方符證據法則。本件自奉體育主管機
        關籌設後迄取得開放許可圴在籌設期間，有往來公文四十七紙可證。本件體
        委會八十七年二月二十七日委(一)字第○○○八一二號函說明二稱：查貴屬
        「楊梅高爾夫球場」前經教育部於七十七年十二月三十日以台（七七）體字
        第七四七三號函核准設立，球場面積五○．五四三九公頃，計二十七洞。今
        球場面積擬請變更為七八．一四四三九公頃（仍為二十七洞），本會許可其
        籌設，．．．，足證體委會以七十七年至八十七年及八十七年二月二十七日
        起算以後之四年仍為籌設期間，為文義解釋之必然。縱該四年非籌設期間而
        為「延期」，但該函既稱「許可其籌設」，雖無「延期」兩字，該足當上開
        財政部函所稱之延期證明文件，亦無疑義。被告指摘原告未取具主管機關延
        期證明文件乙節，純屬誤會。
      (4)財政部八十三年五月二十四日台財稅第00000000號函示既稱：「．
        ．．取具主管機關核准延期證明文件．．．」應以逾籌設期間。而延期之高
        爾夫球場用地始有其適用，籌設期間內仍應回歸適用土地稅法施行細則第十
        四條第一項第二款之規定（本條規定之文件，原告早於籌設時即已出具）。
        本件楊梅高爾夫球場系爭用地自教育部審查通過於七十七年十二月三十日核
        發球場設立許可證至行政院體委會九十年十一月十三日核發許可證之間為籌
        設期間，有前開往來公文可證，被告及訴願決亦不爭執。楊梅高爾夫球場於
        八十一年至八十九年度既尚未逾籌設期間，被告適用財政部八十三年五月二
        十四日台財稅第00000000號函示，有所違誤。
      (5)至財政部八十五年二月六日台財稅第八五○○一六八七九號函：「有關申請
        適用特別稅率及各種稅地減免之土地，其是否符合特別稅率及減免之要件．
        ．．應以申請期限截止日（十月七日）為審核基準日．．．」係指審核基準
        日（即各年度之十月七日）系爭用地是否「已按核定規劃使用」而言，其依
        土地稅法第四十一條規定，於地價稅開徵四十日前提出申請者，固應於十月
        七日前取具「已按核定計畫使用」之證明文件。非謂於新事實發生後以行政
        程序法第一百二十八條為據，請求退還溢繳稅款時，亦應溯及於八十一年至
        八十九年之十月七日前取具「已按核定計畫使用」之證明文件，方准退還，
        否則立法機關訂立行政程序法第一百二十八條及稅捐稽徵法第二十八條即無
        適用之餘地，被告亦有誤會。
    4.關於被告否定原告「已按目的事業主管機關核定計畫使用」部分：
　　　(1)按「行政機關就該管行政程序，應於當事人有利及不利之情形，一律注意。
        」「行政機關應依職權調查證據，不受當事人主張之拘束，對當事人有利及
        不利事項一律注意。」分別為行政程序法第九條及第三十六條所明定。故稽
        徵機關對於納稅義務人有利及不利之資料，均應依職權詳為蒐集調查，對於
        查得之資料中有利及不利當事人之情形，均應一體注意，並非只調查及注意
        對納稅義務人不利之資料，尤其當查得之資料中，已包含有利於當事人之情
        形，稽徵機關即應依職權予以斟酌，不應再責令當事人提出有利於己之證據
        ，始予斟酌（鈞院九十一年簡字第五五九判決參照）。又行政處分舉證責任
        之分擔，就課稅事實，應由稅捐稽徵機關負擔，前行政法院（現改制為最高
        行政法院）三十一年判字第五十三號、三十六年判字第十六號、三十九年判
        字第二號著有判例。且行政處分應以最有利於納稅義務人之方式處理，方符
        「罪疑唯輕」之法理及納稅義務人提出之課稅資料，如未有證據可認為其不
        實者，自不得遽予否認，始符證據法則（鈞院八十九年訴字第三二三號判決
        參照）。
      (2)系爭球場八十年一至八十九年度「是否按核定計畫使用」，被告應依目的事
        業主管機關之認定，方符政府施政各屬不同業務主管之行政機關之本旨，土
        地稅法第十八條亦定有明文。為尊重其他行政機關之職掌於特別稅率之適用
        ，租稅主管機關財政部即規定以形式審理（而非實質審理）為原則，財政部
        六十八年九月十四日台財稅第三六四七二號函規定：「．．．二、查工業用
        地之規劃使用，既係須經工業主管機關核定，其是否已按核定計畫使用，自
        宜以工業主管機關之認定為準。」可稽。原告果取具體委會「已按核定計畫
        使用」之證明文件，被告即應認定為「已按核定計畫使用」，殊無由被告舉
        證推翻該待證事實為假之餘地。況財政部對證據方法之規定，被告為下級機
        關，有遵守之義務，否則被告即有違行政目我拘束原則。
　　　(3)本件自七十七年十二月三十日取得設立許可證伊始，至九十年十二月十一日
        體委會核准開放使用，其間經體委會於八十七年二月二十七日以八七委(一)字
        第○○○八一二號函核准延長籌設。體委會既核准系爭球場延長籌設，系爭
        球場於籌設期間（即八十七年二月二十七日以前）並無違反法令及核定計畫
        施作之情事，為「已按核定計畫使用」。又系爭球場既於九十年十二月十一
        日由體委會核發開放使用證，系爭球場於八十七年二月二十七日至九十年十
        二月十一日間亦無違反法令及核定計畫施作之情，為「已按核定計畫使用」
        。被告違反前開財政部取證方法之規定在先，在被告未另取得體委會關於系
        爭球場「未按核定計畫使用」之「證明文件」前，又棄原告取具之上開體委
        會延期籌設核准函及開放使用證不採，逕以認系爭球場為「未按核定計畫使
        用」，即與土地稅法第十八條及財政部六十八年九月十四日台財稅第三六四
        七二號函規定不合。
　　　(4)行政院體育委員會八十七年二月二十七日八十七體委(一)字第○○○八一二號
        函及八十九年六月十四日台八十九體委設字第○○九○三一號函，該兩函為
        體委會核准系爭球場籌設（或延長籌設）之公文，主旨為核准籌設，被告摘
        取之文字為籌設期間應注意或改進事項，為教示性質，與「未按核定計畫使
        用」之具有（已達）違法或違規之性質（程度）無干。蓋如該注意事項已達
        「未按核定計畫使用」之違法程度，職司主管之體委會當無許其籌設或延長
        籌設之理。蓋高爾夫球場籌設本極為複雜行為，又乏法律為據，然環境保護
        及國有財產法令時有修正，業者難以適從。教育部或體委會以目的事業主管
        機關之立場，輔導督促業者配合嗣後新修正之政府法令，取得開放取可，經
        常致函業者應注意事項，此等注意事項執行或配合為業者取得開放許可之必
        要措施，非謂業者有何違法或違規。執行前亦非有「不按核定計畫使用」之
        情，被告之指摘，純屬誤解。縱上開理由不利於原告，但畢竟細瑕不掩大瑜
        ，被告及訴願決定亦有違反行政程序法第九條、第三十六條規定及證據法則
        之違誤。
　　  (5)上開高爾夫球場整頓情形說帖係行政院八十四年三月十四日以台八十四教
          ○九二○九號函所發布。依前開說明，原告既已提示體委會「已按核定計
          畫使用」之證明，殊無被告反證其「不按核定計畫使用」之餘地。況查所
          謂「說帖」，為高爾夫球場「八十四年三月十四日以前」所處經營環境一
          般狀況之概括陳述，其證據力與報紙新聞或傳聞之性質無異，非經依法律
          所定或其他合法之調查證據方法之最後證明，當難認為事實。
　　　　楊梅高爾夫球場涉嫌占用國有土地及未依核准範圍開發兩者實為一事，即
          因涉嫌占用國有土地而遭認定有未依核准範圍開發之嫌。惟第一高爾夫球
          場涉嫌占用國有土地事件，先後經台灣桃園地方法院及台灣高等法院刑事
          判決無罪確定，有台灣桃園地方法院八十四年度易字第四六○六號判決書
          、台灣高等法院八十七年度上訴字第五六七號刑事判決及台灣桃園地方法
          院檢察署九十一年二月二十日桃檢守辛執他字第○九一八八三二六四二號
          函判決無罪確定為據。查所謂占用國有土地及未依核准範圍開發均經台灣
          高等法院刑事判決理由調查周詳證明楊梅高爾夫球場並無涉嫌占用國有土
          地及未依核准範圍開發之情。依行政法院三十二年度判字第十八號判例：
          司法機關所為之確定判決，其判決中已定事項者在行政上發生問題時，則
          行政官署不可不以之為既判事項而從其處理之意旨，被告殊無為不同認定
          之餘地。
　　　　至於未經核准卻已開放使用乙節：依八十四年三月十四日行政院台八十四
          教○九二○九號高爾夫球場整頓情形說帖所示：楊梅高爾夫球場之違規原
          因分析為涉嫌佔用國有土地及超挖二項，違規原因並無擅自開放使用乙項
          ；被告已先有誤會，又於處理原則（第十八項以下）六點中未對提前開放
          使用之球場認定為違規而責由目的事業主管機關查處之規定，足證業者縱
          於取得開放許可前之開放使用，本於目的事業主管機關之認定，並未以違
          法或違規視之，而有以「未按核定計畫使用」處置之必要。縱有提前開放
          使用之情，主管機關於系爭球場提前開放期間內，尚准予籌設或延長籌設
          ，並核發開放許可，體委會仍認楊梅高爾夫球場仍「按核定計畫使用」。
          按行政機關於法規適用及事實認定之合法裁量，國家其他行政或司法機關
          應予尊重，為行政法基本法理。被告以提前開放使用為按核定計畫使用為
          「未按核定計畫使用」，為不同於體委會之認定事實，亦有違誤。
    5.綜上所述，原告所有課徵田賦之系爭土地，因籌設楊梅高爾夫球場，由被告改
      課地價稅。惟高爾夫球場用地按核定計畫使用者，適用特別稅率，土地稅法第
      十八條訂有明文。楊梅高爾夫球場於七十七年十二月三十日取得教育部設立許
      可，於九十年十一月十三日取得體委會開放許可，自七十七年十二月三十日至
      九十年十一月十三日為籌設期間，且依目的事業主管機關之認定，系爭土地為
      「已按核定計畫使用」，被告本應准原告適用特別稅率。因原告於上開籌設期
      間內從未適用特別稅率，乃於取得開放許可後以發生新事實為由，以行政程序
      法第一百二十八條為據，循稅捐稽徵法第二十八條規定程序請求被告加計利息
      退還溢繳稅款，於法洵屬有據。被告及訴願決定均有違法，請判決如原告訴之
      聲明云云。
　(二)被告主張之理由：
    1.按「供左列事業直接使用之土地，按千分之十計徵地價稅。但未按目的事業主
      管機關核定規劃使用者，不適用之：．．．二、私立公園、動物園、體育場所
      用地。」為土地稅法第十八條第一項第二款所明定。又「．．．高爾夫球場經
      目的事業主管機關核准許可設立後，未經核准開放使用前，可通知土地所有權
      人取具主管機關核准延期證明文件以憑認定其是否已按核定規劃使用。其無法
      取具主管機關證明文件者，應認為未按核定規劃使用，自無土地稅法第十八條
      規定之適用．．．」「有關申請適用特別稅率及各種稅地減免之土地，其是否
      符合特別稅率及減免之要件．．．應以申請期限截止日（十月七日）為審核基
      準日．．．」分別經財政部八十三年五月二十四日台財稅第00000000
      0號及八十五年二月六日台財稅第八五○○一六八七九號函釋在案。
    2.查土地稅法施行細則第十四條第一項第二款規定「土地所有權人，申請適用本
      法第十八條特別稅率計徵地價稅者，應填具申請書，並依左列規定，向主管稽
      徵機關申請核定之．．．二、其他按特別稅率計徵地價稅之土地，應檢附目的
      事業主管機關核准或行政院專案核准之有關文件及使用計畫圖書或組織設立章
      程或建築改良物證明文件。」上揭施行細則係基於土地稅法第五十八條規定授
      權訂定。而財政部八十三年五月二十四日台財稅第八00000000號函釋
      係針對土地所有權人，申請適用土地稅法第十八條特別稅率計徵地價稅者，是
      否按目的事業主管機關核定規劃使用之認定與舉證方式等技術性、細節性事項
      加以規定，亦未逾越土地稅法第十八條及同法施行細則第十四條規定。
    3.原告等所有坐落於桃園縣楊梅鎮○○段老窩小段一之二一地號等土地變更為楊
      梅高爾夫球場用地，雖經前主管機關教育部於七十七年十二月三十日准予設立
      發給許可證，並於九十年十一月十三日獲行政院體育委員會核准開放使用。惟
      查系爭土地原告等自八十三年至八十九年間均未於財政部八十五年二月六日台
      財稅第八五○○一六八七九號函釋規定之審核基準日前，取具目的事業主管機
      關之核准延期或開放使用之證明文件，無法證明已按核定規劃使用，自無土地
      稅法第十八條按特別稅率課徵規定之適用。次依行政院體育委員會九十年十一
      月八日台九十體委設字第○一七九八二號函所附高爾夫球場整頓情形說帖所載
      ，系爭球場係屬七十年九月以後依管理規則規定，申請籌設而未經核准卻已開
      放使用之高爾夫球場，並敘明該球場無法取得開放使用之違規情形為涉嫌占有
      國有土地及超挖，系爭球場確有未按核定規劃使用之情事，亦見原告等主張該
      球場經核准開放即表示自取得設立許可迄今均按核准規劃使用等語，顯不足採
      ，系爭土地被告按一般用地稅率核課渠等八十三年至八十九年地價稅，並無違
      誤，無稅捐稽徵法第二十八條規定適用法令錯誤或計算錯誤而溢繳稅款之情事
      ，被告否准渠等加計利息退還溢繳系爭期間地價稅之申請，亦無不合，請判決
      如被告答辯之聲明等語。
　　理  由
一、本件原告等所有坐落楊梅鎮○○段老窩小段一之二一地號等土地，原屬農業用地
    ，嗣變更為楊梅高爾夫球場用地，被告以系爭土地未符土地稅法第十八條適用特
    別稅率計徵地價稅之規定，乃按一般用地稅率核課八十一至八十九年度地價稅，
    惟原告以系爭高爾夫球場業於九十年十一月十三日經行政院體育委員會核發開放
    使用證為由，於九十年十二月十七日向被告申請加計利息退還八十三年至八十九
    年溢繳期間地價稅，嗣於申請被駁回後，於九十一年三月四日提起訴願時除請求
    撤銷原處分外，並於事實及理由欄中加註請求退還八十一年至八十九年溢繳之地
    價稅，迨受理訴願機關駁回其訴願後，提起本訴，請求判命被告退還八十一年至
    八十九年溢繳之地價稅計新台幣（下同）六二、五六○、八二九元。
二、按「土地所有權人，申請適用本法第十八條特別稅率計徵地價稅者，應填具申請
    書，並依左列規定，向主管稽徵機關申請核定之。．．．二、其他按特別稅率計
    徵地價稅之土地，應檢附目的事業主管機關核准或行政院專案核准之有關文件及
    使用計畫書或組織設立章程或建物改良物證明文件。」為土地稅法施行細則第十
    四條第一項第二款所明定；又「有關申請適用特別稅率及各種稅地減免之土地，
    其是否符合特別稅率及減免之要件，．．．，應以申請期限截止日（十月七日）
    為審核基準日，．．．。」亦經財政部八十五年二月六日台財稅第八五○○一六
    八七九號函釋在案。查地價稅為每年開徵之稅捐，故是否符合特別稅率及減免之
    要件，財政部解釋以申請期限截止日為審核基準日，核與法無違，則地價稅核課
    是否符合特別稅率及減免之要件，自以申請期限截止日為審核基準日，原告主張
    其於九十年十一月十三日經核發開放使用證為由，向被告申請加計利息退還溢繳
    八十一至八十九年之溢繳地價稅，自非有理。況系爭八十一年至八十六之地價稅
    ，因原告均未於每年申請期限截止日前提出目的事業主管機關核准延期開放證明
    ，被告均按一般稅率予以核課，原告不服被告對八十一年至八十六年地價稅之課
    徵，曾依行政爭訟程序請求救濟，均遭訴願決定及前行政法院判決駁回確定，此
    有被告提出之各該案件判決書附卷可證，並為原告所不爭。上開年度地價稅之核
    課既經爭訟確定在案，足見該核課並無因適用法令錯誤或計算錯誤而溢繳稅款之
    情形，自不合稅捐稽徵法第二十八條待申請退還稅款之規定。原告請求退還溢繳
    之稅款，顯乏所據。末查納稅義務人對於因適用法令錯誤或計算錯誤溢繳之稅款
    ，得自繳納之日起五年內提出具體證明，申請退還，逾期未申請者，不得再行申
    請。」稅捐稽徵法第二十八條定有明文。本件原告於九十年十二月十七日（收文
    日期）向被告申請加計利息退還八十三年至八十九年溢繳期間地價稅，其中八十
    五年以前所繳之地價稅，已逾五年期限，另原告在訴願程序中，於九十一年三月
    四日追加請求退還八十一年及八十二年溢繳之地價稅部分，更已逾五年之期限，
    依首開法條之規定，原告此部分之請求為無理由更為明確。從而，原處分駁回原
    告退還稅款之申請，並無不法，訴願決定予以維持，亦稱妥適。原告徒執前詞，
    訴請撤銷，為無理由，應予駁回。至於原告以其他爾夫球場業獲被告准於按優惠
    稅率課徵地價稅，主張應公平待遇一節，查各球場之情形不盡相同，原告不能以
    他球場已獲優惠稅率為由，請求比照辦理，合併明。
三、兩造其餘攻擊防禦方法均與本件判決結果不生影響，故不逐一論述，併此敘明。
據上論結，本件原告之訴為無理由，爰依行政訴訟法第九十八條第三項前段、第一百
零四條、民事訴訟法第八十五條第一項前段，判決如主文。
中　　華　　民　　國　　九十三　　　年　　　七　　　　月　　    六      日
                     臺 北 高 等 行 政 法 院   第 七 庭
                                           審 判 長 法  官　鄭小康
                                                    法  官  黃秋鴻
                                                    法  官  林金本
右為正本係照原本作成。
如不服本判決，應於送達後二十日內，向本院提出上訴狀並表明上訴理由，如於本判
決宣示後送達前提起上訴者，應於判決送達後二十日內補提上訴理由書（須按他造人
數附繕本）。
中　　華　　民　　國　　九十三　　　年　　　七　　　　月　　    六      日
　　　　　　　　　　　　　　　　　　　　            書記官　簡信滇
